【裁判字號】    98,訴,1350
【裁判日期】    980623
【裁判案由】    公共危險
【裁判全文】
臺灣臺中地方法院刑事判決              98年度訴字第1350號
公  訴  人  臺灣臺中地方法院檢察署檢察官
被      告  甲○○
選任辯護人  陳慧芬律師
上列被告因公共危險案件，經檢察官提起公訴（98年度偵字第48
76號），本院判決如下：
    主    文
甲○○預備放火燒燬現供人使用之住宅，累犯，處有期徒刑伍月
，如易科罰金，以新臺幣壹仟元折算壹日。
扣案之空保特瓶貳瓶、打火機壹個及新臺幣伍拾元均沒收。
    犯罪事實
一、甲○○前因公共危險及妨害自由案件，經本院分別以92年度
    中簡字第2113號、第2199號判決，各判處有期徒刑3 月、 6
    月確定，嗣於民國93年3月20日合併定應執行刑為有期徒刑8
    月確定，甫於民國94年6月4日執行完畢。詎其仍不知悔改，
    因其與丙○○原為姻親關係，嗣因土地上之糾紛而多次要求
    丙○○及其家人應將名下部分土地過戶予其子，惟均為丙○
    ○所拒，甲○○心有不甘，竟基於預備放火燒燬現供人使用
    之住宅之不法犯意，先於98年2月3日凌晨5時35分許，手提3
    瓶尚未拆封之礦泉水，搭乘計程車至臺中縣大里巿大峰路41
    5 號之大峰加油站，稱其汽車沒油要加油，當場由不知情之
    加油站員工魏逸民幫其倒掉1瓶礦泉水，甲○○自行倒掉1瓶
    礦泉水，再由魏逸民將92無鉛汽油倒入上開2 瓶空保特瓶中
    ，甲○○於以空保特瓶裝盛其所購買之汽油後，隨即轉往臺
    中縣大里巿振興路126 號丙○○住處叫門，待丙○○應門後
    ，即將甫購得之汽油潑灑在丙○○之住處門口，右手並持打
    火機。丙○○發現後，立即請其母親通知警方前來處理，為
    警當場扣得甲○○所有供預備放火用裝有汽油之保特瓶1 瓶
    （汽油業經變賣為新臺幣50元）、空保特瓶1瓶及打火機1只
    。
二、案經臺中縣警察局霧峰分局報告臺灣臺中地方法院檢察署檢
    察官偵查起訴。
    理    由
一、按被告以外之人於審判外之陳述，雖不符前4 條之規定，而
    經當事人於審判程序同意作為證據，法院審酌該言詞陳述或
    書面陳述作成時之情況，認為適當者，亦得為證據。當事人
    、代理人或辯護人於法院調查證據時，知有第159條第1項不
    得為證據之情形，而未於言詞辯論終結前聲明異議者，視為
    有前項之同意，刑事訴訟法第159條之5定有明文。經查證人
    魏逸民即大峰加油站員工於警詢中之證詞，被告甲○○、選
    任辯護人及檢察官在本院準備程序中均未爭執其證據能力，
    且亦未於本案言詞辯論終結前聲明異議，本院審酌證人魏逸
    民於警詢中之證詞，係於案發後就其親身經歷之事實所為，
    且依其陳述作成時之情況，並無不適當之情形，依刑事訴訟
    法第159條之5第2項規定，自有證據能力，合先敘明。
二、訊據被告固坦承其於上揭時地有攜帶其在加油站購買之2 瓶
    以保特瓶裝之汽油及打火機1 只，前往臺中縣大里市○○路
    126 號丙○○住處，並潑灑汽油在丙○○家門口之事實，惟
    矢口否認其有要點火之意思，辯稱：伊有打電話給警察要警
    察過來處理，且係因伊有吸煙的習慣，所以都會將打火機拿
    在手上云云。辯護人亦為被告辯稱：被告若有放火燒燬丙○
    ○住宅之犯意，其應於潑灑汽油後即以隨身攜帶之打火機點
    火，然被告並未點火，甚而撥打電話至派出所請員警前來處
    理，故其並無放火燒燬現供人使用之住宅或建築物之犯意；
    縱被告有放火燒燬毀林宗佑住宅之犯意，其既尚未開始點燃
    或為密接於點火之行為，足見被告尚未著手於放火行為之實
    施，亦應僅該當於刑法第173條第4項之預備放火燒燬現供人
    使用之住宅罪云云。惟查：
（一）被告於98年2月3日凌晨5 時35分許有至臺中縣大里市○○
      路415號大峰加油站以保特瓶購買2瓶92無鉛汽油共新臺幣
      （下同）93元之事實，業據證人即大峰加油站員工魏逸民
      於警詢中證述屬實。又證人即被害人丙○○於本院審理中
      結證稱：「（被告於凌晨5點時，將汽油潑灑的地點為何
      ？）我家的鐵柵門，就是我家院子的門口，還有潑灑到機
      車的坐墊和一些植物，機車是放在我家院子裡面」、「（
      潑灑的面積為何？）我有看到，長度大約兩米左右，縱深
      大約一米至一米半左右，大約就是被告手臂伸展的範圍」
      、「（汽油潑灑的量大約為何？）好像是一瓶大瓶的保特
      瓶，被告把保特瓶裡面的汽油全部倒光」、「（被告灑完
      汽油之後，有做什麼動作？）她從包包裡面拿出打火機，
      然後我就趕快跟她交談」、「（被告拿出打火機之時，有
      無點火的動作？）沒有看到點火的動作只是按著打火機而
      已」、「（你確定可以清楚看見被告按著打火機？）可以
      」、「（還是說被告只是用手握著打火機？）我看到被告
      是用手指按著打火機，就是檳榔攤的那種10元左右的打火
      機，我看被告用手指按著」等語。
（二）證人即成功派出所承辦員警丁○○於本院審理中亦結證稱
      ：「（你到現場時，當時的狀況如何？）我們到現場的時
      候，被告站在被害人車庫鐵門靠右邊前面，是靠近花盆那
      邊，當時被告帶著2瓶東西，1瓶裡面是汽油，1瓶裡面應
      該是水，被告包包有一個紅色的打火機。證人當時是說被
      告有對他們做潑灑汽油的動作。打火機是放在被告包包外
      面的上面，就是照片裡面一個紅色的打火機，當時包包是
      打開的，打火機是在包包的外面，我們去的時候，包包就
      放在警卷照片所示的地上，打火機就在包包的上面」、「
      （你到現場的時候，哪些地方有汽油潑灑的情形？）我們
      去的時候，因為暗暗的，所以我們是有看到花盆那邊往內
      有汽油的痕跡比較明顯，那應該是由外往內流」、「（剛
      剛所說的照片花盆那邊有油漬的部分是在門裡面，那是在
      門的左邊嗎？）對。我們面對門的話，是在門的左邊」、
      「（你當時到現場的時候，庭院是否有停放機車？）有停
      放機車，但是我們沒有很注意，應該是有2到3部機車，那
      應該是車庫」、「（機車上面有汽油的油漬嗎？）我們去
      現場，沒有注意到。但是地上比較明顯」等語（詳見本院
      卷98年6月9日審判筆錄第3頁至第9頁）。
（三）觀之本院依職權囑託臺中縣警察局霧峰分局成功派出所員
      警拍攝之房屋外觀照片可知，被告潑灑汽油位置係在丙○
      ○家門之右側（即面對門的左邊），而汽油已沿著地勢流
      往丙○○住處前院，核與上開證人所證之情節相符。此外
      ，被告於上揭時間確實攜帶裝有汽油之保特瓶2 瓶及打火
      機1只，前往丙○○之住處，且將其中1瓶保特瓶裝之汽油
      全部潑灑在丙○○住處門口，復有查獲現場照片3 張、扣
      案物品照片1張、丙○○住處現場照片6張、員警丁○○所
      繪製之現場圖1 張附卷可稽，且有扣案裝有汽油之保特瓶
      （業經變賣為新臺幣50元）1 瓶、空保特瓶1瓶及打火機1
      只足資佐證，是被告既隨身攜帶打火機，並已將汽油潑灑
      在距離丙○○住處客廳約3.8公尺而停放有2至3 部機車、
      及擺放有易燃盆栽之前院車庫，是其對於潑灑汽油後倘點
      燃打火機即足致燒燬現有人所在之建築而引起公共危險等
      情，應知之甚明，從而其預備放火燒燬現有人所在之建物
      犯意明確，且其確有預備放火燒燬現有人所在建物之行為
      甚明。
（四）綜上所述，被告上開辯解顯係事後卸責之詞，不足採信，
      本件事證明確，被告犯行堪以認定。至辯護人為被告聲請
      傳訊成功派出所當日接電話之員警，用以證明被告並無放
      火之犯意，經核已無必要，爰不另為傳喚，附此敘明。
三、按刑法第25條所謂已著手於犯罪行為之實行，係指對於構成
    犯罪要件之行為，已開始實行者而言，若於著手此項要件行
    為以前之準備行動，係屬預備行為，除法文有處罰預備犯之
    明文，應依法處罰外，不能遽以未遂犯罪論擬（最高法院30
    年度上字第684號判例意旨參照）。又刑法第173條第1項放
    火燒燬現有人所在之建築物罪，須有放火燒燬之行為，為其
    構成要件之一。所謂「放火」，乃指故意以火力傳導於特定
    之目的物，使其燃燒之意。亦即需有「引火點燃」之行為，
    始構成放火行為之著手（最高法院92年度臺上字第4578號判
    決意旨參照）。查本件被告僅於被害人丙○○住處門口潑灑
    汽油，雖手持打火機，但始終未有點火之動作，更未點燃火
    苗，已如前述，是其行為僅止於預備放火之階段，而尚未到
    達著手放火之地步，應構成刑法第173條第4項之預備放火燒
    燬現供人使用之住宅罪。
四、核被告所為，係犯刑法第173條第4項、第1項之預備放火燒
    燬現供人使用之住宅罪。起訴書認為被告係犯同條第3項、
    第1項之放火未遂罪，尚有未洽，惟其起訴之基本事實相同
    ，爰依刑事訴訟法第300條變更起訴法條，應予指明。查被
    告前因公共危險及妨害自由案件，經本院分別以92年度中簡
    字第2113號、第2199號判決，各判處有期徒刑3月、6月確定
    ，嗣於93年3月30日合併定應執行刑為有期徒刑8月確定，甫
    於94年6月4日執行完畢，有臺灣臺中地方法院檢察署刑案資
    料查註紀錄表、臺灣高等法院被告前案紀錄各1份在卷可佐
    ，其於有期徒刑執行完畢後，5年以內再犯本件有期徒刑以
    上之罪，為累犯，應依刑法第47條第1項之規定加重其刑。
    爰審酌被告素行不佳，前即有公共危險之前科，復因土地糾
    紛之事，即率爾潑灑汽油洩憤，其手段甚為激烈，然其犯後
    坦承確有潑灑汽油乙事，及其患有精神障礙，領有中華民國
    身心障礙手冊，而被害人丙○○亦當庭表示願意原諒被告，
    沒有要告的意思等語（見本院卷98年6月9日審判筆錄第7頁
    ）等一切情狀，量處如主文所示之刑，並諭知易科罰金之折
    算標準。另扣案裝有汽油之保特瓶1瓶、空保特瓶1瓶及打火
    機1只部分，其中汽油業據變賣為50元，是扣案之物品乃空
    保特瓶2瓶、打火機1只及50元硬幣1枚，經核均屬被告所有
    並供犯罪預備所用之物，業據被告陳明在卷，爰依刑法第38
    條第1項第2款之規定宣告沒收。
據上論斷，應依刑事訴訟法第299條第1 項前段、第300條，刑法
第173條第4項第1項、第47條第1項、第41條第1 項前段、第38
條第1項第2款，刑法施行法第1條之1第1項、第2項前段，判決如
主文。
本案經檢察官乙○○到庭執行職務。
中    華    民    國    98    年    6     月    23    日
                     刑事第五庭   審判長法  官 朱光國
                                        法  官 林慧英
                                        法  官 唐光義
以上正本證明與原本無異。
如不服本判決應於收受判決後10日內向本院提出上訴書狀，並應
敘述具體理由；其未敘述上訴理由者，應於上訴期間屆滿後20日
內向本院補提理由書（均須按他造當事人之人數附繕本）「切勿
逕送上級法院」。
                                        書記官 黃聖心
中    華    民    國    98    年    6     月    23    日
附錄論罪科刑法條
中華民國刑法第173條
放火燒燬現供人使用之住宅或現有人所在之建築物、礦坑、火車
、電車或其他供水、陸、空公眾運輸之舟、車、航空機者，處無
期徒刑或七年以上有期徒刑。
失火燒燬前項之物者，處一年以下有期徒刑、拘役或五百元以下
罰金。
第一項之未遂犯罰之。
預備犯第一項之罪者，處一年以下有期徒刑、拘役或三百元以下
罰金。


司法院資訊處製作；財團法人民間司法改革基金會備份。
